【裁判字號】    90,易,674
【裁判日期】    900430
【裁判案由】    竊盜等
【裁判全文】
台灣台北地方法院刑事判決                            九十年度易字第六七四號
    公  訴  人  臺灣臺北地方法院檢察署檢察官
    被      告  乙○○
                甲○○
右列被告因竊盜等案件，經檢察官提起公訴（九十年度偵字第二四０一號、第三０九
五號），本院判決如左：
    主  文
乙○○、甲○○均無罪。
    理  由
一、公訴意旨略以：被告乙○○因向被告甲○○所借用之機車無法返還，竟意圖為自
    己不法之所有，於民國九十年一月九日晚間九時許，在台北市○○路○段一九二
    巷八弄二十五號前，竊取廖雅雯（起訴書誤載為丙○○）所有之車號ＵＴＬ－八
    九九號機車，得手後即騎往台北市○○路○段五十九號交付被告甲○○，被告甲
    ○○明知車係來源不明之贓車，為能繼續有車代步，竟當場收受之。嗣於同年月
    十一日下午三時許，被告甲○○騎乘該車途經台北市○○路○段五十五巷口時，
    為警當場查獲，警方再依其所供，循線查獲被告乙○○，因認被告乙○○涉有竊
    盜罪嫌、被告甲○○涉有收受贓物罪嫌云云。
二、公訴人認被告二人涉有右揭犯行，無非係以被告乙○○於警訊中坦承竊盜犯行，
    核與被告甲○○之指訴相符，並有贓物領據在卷，而認該機車無行車執照又無鑰
    匙即可發動，而有異常之狀態，認被告甲○○有收受贓物之不確定故意，為其論
    據。
三、按犯罪事實應依證據認定之，無證據不得推定其犯罪事實。又不能證明被告犯罪
    者，應諭知無罪之判決；又被告之自白，不得作為有罪判決之唯一證據，仍應調
    查其他必要之證據，以察其是否與事實相符，刑事訴訟法第一百五十四條、第三
    百零一條第一項分別定有明文。又事實之認定，應憑證據，如未能發現相當證據
    ，或證據不足以證明，自不能以推測或擬制之方法，為裁判基礎（最高法院四十
    年臺上字第八六號判例參照）。
三、訊據被告乙○○、甲○○均堅決否認犯行，被告乙○○辯稱：該機車不是伊所竊
    ，是甲○○自己偷的。伊不知道他何時偷的，也不知道為何會扯到伊。於警訊中
    因甲○○先說該機車是伊交付他的，警察只相信他的話，伊雖不承認，但警察不
    相信，並稱如果不承認要把失竊的機車都算在伊頭上，筆錄內容是警察寫的，伊
    只好承認說伊撿到鑰匙，當時伊甚至曾稱：何以不寫鑰匙插在車上伊直接竊走比
    較快？伊也沒有說車鎖壞了不需要鑰匙就可以發動。伊於當日移送偵訊時即告知
    檢察官車子不是伊偷的。而伊雖曾向甲○○借車，並有還他，當時車子是好的，
    但甲○○自已騎壞了，伊沒有空幫他修理，甲○○就自行在外面竊車，該機車係
    在他家附近失竊的。甲○○曾騎贓車到伊住處，家人亦有看到，他於案發前一兩
    天並曾打電話稱竊得一輛很棒的車，並有改造過云云，該機車確實非伊所竊等語
    ，被告甲○○辯稱：伊不知該機車係偷來的，乙○○將該車交給伊時就沒有鑰匙
    ，車鎖是開著的，伊用腳踩來發動，乙○○稱排氣管用腳抵一下就可以熄火，伊
    曾問他為何沒有鑰匙及該機車為何人所有，乙○○說是友人所有，且伊使用機車
    之用途僅為接送小孩，暫時騎一下無妨，等到機車修好了才還伊，伊確實不知該
    機車係贓車等語。經查：
    （一）公訴人認被告乙○○有竊盜之犯行，僅以被告乙○○於警訊中之自白、被
          告甲○○之指訴及贓物領據為證，惟被告乙○○於偵訊中即否認有竊盜犯
          行，於本院審理中雖坦承曾向被告甲○○借車，然堅決否認有竊取前揭機
          車之犯行，依其於九十年一月十一日下午五時許於警訊中雖坦承犯行，旋
          於當日移送檢察官偵訊時，即否認犯行，則被告乙○○前後不一之自白，
          自難採為不利被告之積極佐證。
    （二）本案係由被告甲○○騎乘前揭廖雅雯失竊之機車為警查獲，因被告甲○○
          主動告知警方機車係自被告乙○○處取得始循線逮捕被告乙○○，有台北
          市政府警察局文山第二分局簡易移送報告、刑事案件報告單在卷可參，被
          告甲○○雖指稱該機車係被告乙○○於九十年一月九日晚間借其使用，惟
          其對於該機車並無行車執照且無鑰匙，而以腳踏踩即可發動，並須以腳擋
          住排氣管始能熄火之異常情形，辯稱並不知係贓車云云，顯與常理不符，
          則其全部之供述是否屬實，已有疑義。
    （三）被告乙○○供稱於案發前一、二天被告甲○○曾打電話稱他竊得一部很棒
          之機車，曾改造過，並牽給伊看等情，被告甲○○復未積極否認該機車係
          經改造（見本院九十年四月十八日審理筆錄），則被告乙○○所陳被告翁
          永松於竊得經改造而外觀較佳之機車後，曾騎往展示與他人觀賞等語，核
          與社會常情相符。
    （四）被害人機車失竊之地點據車主廖雅雯之兄丙○○於警訊中證述係在台北市
          ○○路三段一九二巷八弄二五號前（見偵查卷第八頁），核與被告乙○○
          住處台北縣深坑鄉萬順寮四之三號距離遙遠，反與被告甲○○住處台北市
          文山區○○路○段十六號二樓有地緣關係。而被告甲○○對於該機車異常
          發動、熄火之情形知曉甚詳，其所辯：該車由被告乙○○交給伊時就沒有
          鑰匙，車鎖是開著的，伊用腳踩來發動，乙○○稱排氣管用腳抵一下就可
          以熄火，伊曾問他為何沒有鑰匙及該機車為何人所有，乙○○說伊只是要
          接小孩用的，暫時騎一下無妨，等到機車修好了才還伊云云，均為被告陳
          建全所否認，則被告係因騎乘贓車為警查獲，其為求脫罪而否認所有犯行
          之供詞，已難採信，公訴人亦到庭陳稱本件起訴之事實有詳查之必要，該
          機車可能是被告甲○○所偷等語明確（見本院九十年四月十八日審理筆錄
          ），自難僅憑被告乙○○前後不一之供述及被告甲○○不實之指訴，即推
          論被告乙○○有竊盜犯行。
    （五）被告甲○○所騎乘之機車雖係贓車，惟其供稱該贓車係由被告乙○○所交
          付，均為被告乙○○所否認，業如前述，被告甲○○對於該贓車之來源無
          法交待，被害人遺失該車之地點亦與其住處相距不遠，公訴人復指訴其涉
          有竊取該機車之罪嫌，則其為警查獲時為求脫免刑責所辯該機車係他人竊
          得而交付，其全然不知情云云，尚難採信，其並非收受贓物之事實，應可
          認定，自難以收受贓物罪相繩。
    （六）綜上所述，被告乙○○前後不一之自白及被告甲○○不實之供述均無法採
          信，而被害人之贓物領據亦無法作為被告乙○○竊盜之積極佐證，本件不
          能證明被告乙○○犯竊盜罪及被告甲○○犯收受贓物罪，而被告甲○○所
          涉竊盜罪嫌並未據公訴人起訴，與起訴之社會基本事實亦不相同，依首開
          說明，自應為被告二人均無罪之諭知。至被告甲○○所涉竊盜罪嫌，應另
          由檢察官另行依法偵查，附此敘明。
據上論斷，應依刑事訴訟法第三百零一條第一項，判決如主文。
本案經檢察官楊朝森到庭執行職務。
中      華      民      國    九十      年      四      月     三十     日
                            臺灣臺北地方法院刑事第九庭
                    法  官    沈君玲
右正本證明與原本無異。
如不服本判決，應於判決送達後十日內，向本院提出上訴狀。
                                            書記官    趙淑華
中      華      民      國    九十      年      五      月       九     日


司法院資訊處製作；財團法人民間司法改革基金會備份。
